臺灣高等法院臺中分院刑事判決　　　　　　　　九十三年度重上更(二)字第九六號
　　上　訴　人
　　即 自 訴人　戊○○
　　被　　　告　丙○○
　　指定辯護人　本院公設辯護人　丁○○
右上訴人因被告強盜等案件，不服臺灣臺中地方法院八十七年度自字第一○八九號中
華民國八十九年三月二十一日第一審判決，提起上訴，判決後由最高法院發回第二次
更審，本院判決如左：
  　主　　  文
原判決撤銷。
丙○○傷害人之身體，處拘役伍拾日。如易科罰金，以參佰元折算壹日。
    事 　　 實
一、戊○○為鵬遠環境工程股份有限公司（下稱鵬遠公司）之總經理，丙○○前任職
    於鵬遠公司擔任財務協理，掌管鵬遠公司之財務業務並保管公司之一切大小章、
    支票印鑑、支票簿等，二人均為鵬遠公司之大股東，且為同居關係。緣於民國（
    下同）八十七年四月上旬，因鵬遠公司向丙○○及洪大華調借現款，丙○○預估
    鵬遠公司調借之款項已達一千萬元，乃開立鵬遠公司面額共一千萬元之支票十紙
    作為鵬遠公司調借款項之憑據，但戊○○不予承認，因起爭執。丙○○遂向戊○○提起請求給付票款之訴，並聲請假扣押，禁止鵬遠公司收取對第三人之債權或
    為其他處分，第三人亦不得對鵬遠公司清償。八十七年九月初戊○○前往鵬遠公
    司大陸分公司視察業務，於八十七年九月九日上午七、八點左右，戊○○自位於
    大陸地區江蘇省昆山市○○路保昆公寓四樓之分公司外出吃早餐時，丙○○夥同
    三名成年不詳姓名之中國大陸男子，基於共同傷害使人行無義務之事之犯意，令
    戊○○回公司，回公司後，即動手毆打戊○○，致其受有顱部裂傷一．二公分、
    胸部挫傷之傷害。丙○○並草擬內容「本人戊○○為鵬遠還境股份有限公司之負
    責人，丙○○為股東，因公司資金週轉向丙○○調度金額依台灣台中地方法院（
    下稱台中地院）八十七年度裁全字第一九四一號、八十七年度執全一字第一三０
    四號裁定之款項新台幣壹仟萬元，雙方協議以左列工程款償還。：：（此段內容
    均為公司名稱及工程款，略）。」並強令自訴人抄寫一遍後，於協議人欄簽名，
    再由職員甲○○，簽名見證後離去。以強暴、脅迫之方法，使戊○○行無義務之
    事。
二、案經被害人戊○○向臺灣臺中地方法院提起自訴。
　　理      由
一、被告丙○○矢口否認有右揭強制、傷害犯行，辯稱：證人乙○○不在場，且與自
    訴人有僱傭關係，證詞不實。協議書是上訴人即自訴人戊○○（下稱自訴人）自
    己願意寫的。自訴人之傷與伊無關。證人甲○○之證詞，部分不正確云云。辯護
    人為被告辯護稱：自訴人於自訴狀內陳述被告犯罪時間與其就醫及報案時間，均
    有不同，顯有瑕疵，不得資為被告不利之證據。依自訴人所提八十七年九月中旬
    之電話錄音譯文，關於是誰打自訴人，自訴人稱「我查清楚了再說」，自訴人亦
    不清楚遭何人毆打，否則何須查清楚了再說。證人甲○○於本院更一審時，證稱
    ：「在被告跟其他人都走了以後，自訴人要我帶他去醫院，他說他是被丙○○打
    。」等語，證人甲○○係依據自訴人之陳述，始得知被告打自訴人，並非親眼目
    睹，此傳聞證據，無證據能力。另甲○○證稱：「我從房間出來時，被告有對我
    說不甘你事，你不要出來」等語，亦無法據此推定被告有上開犯行。證人乙○○
    案發時，在台灣。其係事後在電話中，聽聞自訴人及證人甲○○所述，並非現場
    見聞，亦為傳聞證據，不具證據能力云云。
二、惟查，（一）被告右揭傷害強制自訴人寫立協議書之犯行，業據自訴人指訴甚詳
    。自訴人受有顱部裂傷一．二公分、胸部挫傷之傷害，並依被告丙○○之意抄寫
    下內容為「本人戊○○為鵬遠還境股份有限公司之負責人，丙○○為股東，因公
    司資金週轉向丙○○調度金額依台中地方法院八十七年度裁全字第一九四一號、
    八十七年度執全一字第一三○四號裁定之款項新台幣壹仟萬元，雙方協議以左列
    工程款償還。：：（此段內容均為公司名稱及工程款，略）。」之協議書，在協
    議人欄簽名，並由在場之職員甲○○，簽名見證之事實，有私立中國醫藥學院附
    設醫院所出具之診斷証明書影本、協議書影本各一紙扣案可憑。（二）證人甲○○於本院更一審時證稱：「在被告跟其他人都走了以後，自訴人要我帶他去醫院
    ，他說他是被丙○○打。」等語（見本院更一審卷第七九頁）。證人甲○○證稱
    「係自訴人告訴伊遭丙○○毆打」，如欲以之證明被告有毆打自訴人之事實，固
    為傳聞證據。但如以之證明自訴人於遭人毆打之後，就醫前，即向甲○○訴說表
    示遭被告毆打之事實，即非傳聞證據。自訴人於被毆之後，就醫之前，即表示係
    遭被告毆打，因事出倉促，依一般人之經驗，係最真摯之陳述，自訴人無羅織、
    造假之機會。且自訴人與被告係舊識，無觀察錯誤之可能。是自訴人上開之指訴
    應具有可信性，且與事實相符。（三）被告與自訴人因鵬遠公司向被告及洪大華
    調借現款週轉事起爭執，被告已於八十七年六月間，向台中地法院聲請對鵬遠公
    司之財產假扣押，由該院於八十七年六月十二日對鵬遠公司之財產，在新台幣一
    千萬元之範圍內，准予假扣押。被告且於八十七年八月十九日向法院提起民事給
    付票款之訴，請求判決鵬遠公司給付票款一千萬元，台灣台中地方法院民事庭於
    八十七年九月三十日以八十七年度中簡字第二三三八號民事判決判令鵬遠公司應
    給付被告新台幣一千萬元及遲延利息。鵬遠公司不服提起上訴，經台灣台中地方
    法院於八十八年四月三十日以八十七年度簡上字第四七六號民事判決諭知原判決
    廢棄，丙○○請求給付票之訴駁回之事實，為被告所是認。且有台中地院八十七
    年度中簡字第二三三八號、八十七年度簡上字第四七六號民事判決影本等件可憑
    （見上訴字卷第一五一頁、原審卷第五一至五四頁）。被告與自訴人因鵬遠公司
    調借現款週轉事，爭執至今。被告如與自訴人就上開一千萬元之鵬遠公司週轉金
    已達成協議，而寫立上開協議書，自不會如此爭訟。是自訴人指訴上開協議書係
    遭毆打，被脅迫寫立，可以信為真正。
三、綜上各證，足認自訴人所指訴於右揭時地，遭被告夥同三名中國大陸人士毆打受
    傷，並逼迫寫下協議書之事實，事證明確，可以認定。被告所辯，無非避重就輕
    之詞，不能採信。辯護人辯稱自訴人於自訴狀內陳述之犯罪時與其就醫時及報案
    時，均有不同。按人對事故之記憶，本隨個人之觀察力及陳述回憶時距離事發時
    之短暫或久遠而有不同。人之記憶本隨時間經過而模糊，如未刻意記錄，先後所
    為之陳述，不可能一致。是自訴人對於犯罪時間之陳述，先後不一，本屬常情，
    不能據為被告有利之證據。又依錄音帶之內容，雖自訴人曾說「不用講了，我查
    清楚了再說！」但依其前後所陳，尚難據以認定自訴人之真意，係何人毆打伊，
    要查清楚再說。且自訴人早於八十九年九月十日十六時，即前往省刑大偵一隊四
    組告訴丙○○傷害、妨害自由、強盜，不可能又向被告稱「要查清楚係何人毆打
    伊」。是上開錄音帶內容，亦不能據為被告有利之據。辯護人所為其他辯護，或
    與事實不符，或為個人意見之詞，均不能據為被告有利之證據。
四、被告夥同大陸地區人士毆打自訴人，脅迫寫立協議書，承認鵬遠公司向被告調借
    一千萬元之週轉金，核犯刑法第二百七十七條第一項之傷害罪、第三百零四條第
    一項之之強制罪。被告與三名大陸地區人，有犯意聯絡，行為分擔，均為共同正
    犯。被告所犯傷害罪、強制罪有方法結果之牽連關係，應從較重之傷害罪處斷。
    依臺灣地區與大陸地區人民關係條例第七十五條前段規定：在大陸地區或在大陸
    船艦、航空器內犯罪，雖在大陸地區曾受處罰，仍得依法處斷。本案行為地雖在
    大陸地區，仍依我國刑法處斷，附此明。原審判決未予詳查，認被告被訴強制
    、傷害犯行，均係自訴人片面之詞，無法證明，因為無罪之諭知，認事未洽。自
    訴人上訴指摘原審判決認事不當，其上訴為有理由，應由本院將原審判決撤銷改
    判。爰審酌被告與自訴人原均係鵬遠公司之股東，被告為鵬遠公司調借現款週轉
    ，為自訴人所不承認，因利用自訴人前往大陸地區分公司考察之機會，糾眾毆打
    ，逼令寫立協議書之動機，及自訴人所受之傷害輕重與被告犯罪之手段、目的、
    所生之危害及犯後之態度等一切情狀，量處如主文所示之刑，並諭知易科罰金之
    折算標準。犯罪所得協議書，未經扣案，被告陳稱已遺失，因非違禁物，為免執
    行困難，爰不另為沒收之諭知。另刑法第四十一條已修正為犯最重本刑為五年以
    下有期徒刑以下之刑之罪，而受六個月以下有期徒刑或拘役之宣告，因身體、教
    育、職業、家庭之關係或其他正當事由，執行顯有困難者，得易科罰金。並規定
    於第四十一條第一項前段，於九十年一月十日經總統公布施行。本件犯罪在公布
    施行前，依刑法第二條第一項前段之規定，應適用修正後之裁判時之法律，併此
    敘明。
五、
（一）自訴意旨另略以：另三名男子一聽說被告稱：「就是他」，即將自訴人挾持回
      公司，甫入公司門內三名男子即動手毆打自訴人，並強行自自訴人身上取走美
      金一千元、人民幣、台幣以及大哥大一隻，認被告尚涉強盜犯行云云。
（二）自訴人認被告尚涉上開強盜犯行，無非以有傷單、協議書、現場錄影帶、血衣
      、塑膠管、大陸地區昆山市第一人民醫院門診病歷影本；與證人乙○○、甲○○之證詞為其論據。但被告堅決否認有自訴人所指強盜犯行，辯稱：伊係因假
      扣押自訴人之財產（按應為鵬遠公司之財產），自訴人打電話要伊去談假扣押
      事，伊沒有搶自訴人美金、人民幣、新台幣及行動電話等物等語。
（三）依自訴人之指訴，其遭強盜之物為美金一千元、人民幣、台幣及行動電話一支
      ，價值不高。被告係向自訴人催討一千萬元之債權，顯無強盜上開物品之動機
      與犯意。且依自訴人之指訴，係該三名大陸地區人士下手強行取走其身上之美
      金、人民幣等物，並非被告下手行強。縱認自訴人指訴之遭該大陸地人士強行
      取走身上之美金、人民幣、新台幣及行動電話等物之事實，確有其事，亦無證
      據證明被告與該三名大陸地區人士，就盜匪部分犯行，有犯意聯絡。該三名大
      陸地區人士強行取走自訴人身上之美金等物，顯逾越與被告之共同犯意，不能
      令被告負其責任。至協議書、傷單、血衣、塑膠管及現場錄影帶，與證人乙○○、甲○○之證詞，亦均不能證明被告有強盜犯行。此外，又查無證據足以證
      明被告有此部分盜匪犯行，因自訴人認被告此部分犯行與上開有罪之部分，有
      裁判上一罪之關係，因不另為無罪之諭知。
六、據上論結，應依刑事訴訟法第三百六十九條第一項前段、第三百六十四條、第二
    百九十九條第一項前段，刑法第二百七十七條第一項前、第三百零四條第一項、
    第五十五條、第二條第一項前段、第四十一條第一項前段，罰金罰鍰提高標準條
    例第一條前段、第二條，判決如主文。
中      華      民      國　    九十三     年     六      月    十六　　日
                                臺灣高等法院臺中分院刑事第九庭
                                      審判長法  官  趙  春  碧
                                      　　　法  官  康  應  龍
                                      　　　法　官  林  清  鈞
右正本證明與原本無異。
自訴人得上訴。
被告不得上訴。
如不服本判決應於收受送達後十日內向本院提出上訴書狀，其未敘述上訴之理由者並
得於提起上訴後十日內向本院補提理由書（均須按他造當事人之人數附繕本）。
　　　　　　　　　　　　　　　　　　　　　　書記官  胡  美  娟
中      華      民      國　    九十三     年     六      月    十七  　日
                                                                        Ｒ
